【裁判字號】    91,自,227
【裁判日期】    920123
【裁判案由】    詐欺
【裁判全文】
臺灣士林地方法院刑事裁定                          九十一年度自字第二二七號
    自  訴  人  乙○○
    代  理  人  朱子慶律師
                余欽博律師
    被      告  甲○○
右列被告因詐欺案件，經自訴人提起自訴，本院裁定如左：
    主  文
自訴駁回。
    理  由
一、按法院或受命法官於自訴案件第一次審判期日前訊問及調查結果，如認為案件有
    刑事訴訟法第二百五十二條至第二百五十四條之情形者，得以裁定駁回其自訴，
    同法第三百二十六條第三項定有明文。
二、自訴意旨如自訴狀所載（如附件），因認被告涉有刑法第三百三十九條之詐欺罪
    嫌。
三、按刑法第三百三十九條詐欺罪之成立，以意圖為自己或第三人不法所有，以詐術
    使人將本人或第三人之物交付，或得財產上不法之利益或使第三人得之。所謂以
    詐術，必須被詐欺人因詐術而陷於錯誤，若其所用之方法，不能認為詐術，亦不
    致使人陷於錯誤，即不構成該罪，有最高法院四十六年台上字第二六０號判例可
    資參照。
四、次按犯罪事實，應依證據認定之，無證據不得推定其犯罪事實，刑事訴訟法第一
    百五十四條定有明文。本件自訴人認被告等涉犯刑法第三百三十九條之詐欺罪嫌
    ，無非以被告對自訴人謊稱要做自訴人之小老婆，並保證不介入自訴人家庭，且
    於實際上並未要購買房屋，卻向自訴人佯稱要購屋作為兩人同居處所，使自訴人
    信以為真而交付財物高達新臺幣 (下同 )五百多萬，而事後卻未履行同居義務且
    多次打電話至自訴人家中騷擾等情，為其依據。訊據被告堅辭否認有右揭被訴之
    犯行辯稱：自訴人乙○○所支付之款項均係因為其陪同被告外出遊玩或乙○○為
    了追求我要我離開上班的理容院，才會支付給我比我原來上班的法拉利理容店薪
    資報酬還要多的鐘點費，我並沒有承諾要作他的小老婆並保證不介入他的家庭也
    沒有跟他說要買房子等語。經查：
(一)自訴人確實自民國八十九年七月至九十一年八月陸續由自訴人處收受支票，總額
    約四、五百萬元，有自訴人所提出之支票存根在卷可稽，並為被告所自承。然由
    自訴人於本院訊問時供稱：係因於八十八年在被告任職之理容院認識被告後相談
    甚歡，所以帶被告出場，因被告身體不好，要休息，所以就答應買被告之鐘點讓
    被告休息，而被告說願意做我的小老婆，且答應不介入我的家庭，所以從八十八
    年到八十九年，都有付錢給被告當作鐘點費與年節的禮金或送他禮物等語；並供
    稱：我之所以會付錢是因為被告打電話給我約我出來，有時我沒有時間，被告就
    把他算入鐘點內向我收錢，而被告約我出來跟我在一起的時間都要算我的鐘點費
    等語可知，自訴人所支付予被告之金錢，確實是作為被告陪伴自訴人之代價及基
    於與被告相談甚歡之情誼補貼被告未至理容院上班之鐘點費，再參以卷附被告所
    提出之其自八十九年七月至九十一年九月所製作之工作日誌上所記載之各該日期
    收費之項目，均係記載某年某月某日被告與自訴人前往某處消費、遊玩、吃飯或
    被告生病休息 (應係指沒辦法去理容院上班) ，益甚卓然。則自訴人既係因為與
    被告之情誼及相談甚歡而支付被告與之出遊之對價或補貼被告無法去理容院上班
    之鐘點費，乃係本於其自己對兩人私密關係之認知所為財物之給付，並非係因被
    告之何種虛偽詐術行為而對事實有所誤認，陷於錯誤所為之財產交付，已難認與
    詐欺罪之構成要件相符。
(二)又，被告自始即否認對自訴人有願意當自訴人之小老婆並不干涉自訴人家庭之承
    諾，並否認曾經有對自訴人表示要購買房屋以作為兩人同居之處所，而要自訴人
    給付金錢之情事，而自訴人亦未提出被告曾經有作此表示之任何具體證據，且自
    訴人提起自訴本係欲被告受刑事訴追，自不能僅以自訴人前開片面之詞，即作被
    告曾有此等表示之認定。況且，自訴人與被告既然之前係在理容院認識而有所私
    交，且相談甚歡，自訴人尚且還有贈送被告年節禮金及禮物，已如前述，則被告
    與自訴人之過從應該甚密，兩人尚未交惡之前，即便被告對自訴人表示願做自訴
    人小老婆並不介入家庭及購買同居之房屋等情屬實，亦難認被告於對自訴人為此
    表示時有何虛偽之情，而可認定係行使詐術甚明。至於兩人交惡之後，被告打電
    話至自訴人家裏或找人向自訴人就自訴人所交付之未兌現支票求償，亦僅不過被
    告後來未能信守諾言，履行承諾，要難認被告先前之表示必屬虛偽。
(三)自訴人與被告並於本院調查時，針對未兌現票據應如何解決，在本院達成和解，
    由被告另支付部分金額向被告贖回所有未兌現支票，並相互依和解內容履行完畢
    ，自訴人並已當庭表示不願再追究，則本件，當僅係被告仍執有自訴人之前所簽
    發作為兩人交往代價之未兌現支票，於兩人交惡後，因之前對價關係之默契已破
    滅，自訴人不願繼續支付對價，以致不得已將其交付被告之支票連續因存款不足
    跳票，而拒往影響自訴人債信，而被告又不願返還支票所衍生之民事上糾葛甚明
    。然經查本件並無積極證據足認被告有何自訴人所指之前揭犯行，被告犯罪嫌疑
    不足，依照首開說明，本件自訴應予駁回。
據上論斷，應依刑事訴訟法第三百二十六條第三項、第二百五十二條第十款裁定如主
文。
中    華    民    國    九十二    年      一      月       二十三       日
                            臺灣士林地方法院刑事第三庭
                                審判長法  官  雷  雯  華
                                      法  官  李  育  仁
                                      法  官  王  沛  雷
右正本證明與原本無異。
如不服本裁定，應於裁定送達後五日內，向本院提出抗告狀。
                                      書記官  詹  志  鵬
中    華    民    國    九十二    年      一      月       二十四       日


司法院資訊處製作；財團法人民間司法改革基金會備份。
